【裁判字號】    88,訴,415
【裁判日期】    890314
【裁判案由】    殺人未遂
【裁判全文】
台灣苗栗地方法院刑事判決                          八十八年度訴字第四一五號
    公  訴  人  臺灣苗栗地方法院檢察署檢察官
    被      告  甲○○
    指定辯護人  本院公設辯護人  乙○○
右列被告因殺人未遂案件，經檢察官提起公訴（八十八年度偵字第二九六三號），本
院判決如左：
    主  文
甲○○殺人，未遂，處有期徒刑伍年。
扣案之水果刀壹把沒收。
    事  實
一、甲○○於民國八十八年一月間起，因與丙○○合夥從事工地磨地板工作。同年五
    月間，二人因故拆夥，甲○○自認曾工作二十餘日，且將機器一部頂讓予丙○○
    ，丙○○尚欠其新台幣（下同）二萬八千元，惟未為丙○○所承認，二人即因此
    屢有爭執。同年六月二日下午二時許，甲○○復至苗栗縣頭份鎮○○里○○路與
    中央路口之創世紀工地地下室丙○○工作地點，欲向丙○○催討前開款項。丙○
    ○則以工程款尚未核撥無法支付為由予以拒絕，甲○○認丙○○故意積欠不還而
    心存怨恨，遂基於殺害丙○○剝奪其生命之故意，向不知情之不詳人士借用機車
    至鄰近五金行購買水果刀一把，藏置在外套之左側內袋，於同日下午三時許，再
    返回丙○○工作處所向其催討款項，因丙○○仍表示無錢可付，甲○○即以右手
    反手至外套左側內袋取出水果刀，逕以水果刀由下往上刺入丙○○腹部一刀，丙
    ○○見狀反身欲逃，甲○○則在後追趕，並稱：「那就殺給你死，讓你不用做，
    就不會說沒錢」等語，並持刀欲刺丙○○胸口，經丙○○即時以左手擋住並繼續
    逃跑，後跑至地下室出口處時跌倒，甲○○又持刀欲刺丙○○，經丙○○閃躲後
    刺中丙○○之左大腿外側。嗣經在場工人許明興、許致偉等人制止並以言語相勸
    後，甲○○因而心生悔意，停止繼續追殺丙○○，將水果刀丟棄，人並留在現場
    ，任由丙○○走出地下室。該工地之主任曾德民及工人許明興、許致偉等人發現
    丙○○情況嚴重後，方報警處理，經警方前來逮捕甲○○，並扣得甲○○所有供
    其犯罪所用之水果刀一把。丙○○則受有腹部穿刺傷併脾臟破裂、橫隔膜破裂、
    血胸、出血性休克、左手無名指二公分割傷及左大腿三分刺傷等傷害，並一度垂
    危，幸因及時送醫急救得當而未致死。
二、案經苗栗縣警察局頭份分局報請臺灣苗栗地方法院檢察署檢察官偵查起訴。
    理  由
一、訊據被告甲○○坦承有於右揭時間至創世紀工地地下室丙○○之工作地點，欲向
    其催討款項等情不諱，核與丙○○所陳之情節相符。惟被告矢口否認有何殺人未
    遂之犯行，辯稱：未要到工資後，並未騎機車出去買水果刀，水果刀非伊所有，
    是工地的，亦未殺傷丙○○，只是要去拿工資，伊不知丙○○如何受傷，且未說
    ：「那就殺給你死，讓你不用做，就不會說沒錢」等語，丙○○在地下室跌倒後
    亦未持刀往其身上刺云云。另公設辯護人為被告辯護稱：被告自始至終一再強調
    僅要教訓丙○○，並無殺死丙○○之意，僅係出於傷害犯意，且由事後被告任由
    丙○○自行走出地下室及丙○○被送醫後，被告仍無逃跑之意暨証人許明興、許
    致偉未聽到被告有說「那就殺給你死，讓你不用做，就不會說沒錢」等語可知，
    被告應無殺人之犯意，另被告行為符合中止犯之規定等語。經查：
    （一）前開事實業據被害人丙○○在警訊及本院訊問時陳述綦詳，陳稱：被告確
          有於上開時間至苗栗縣頭份鎮○○里○○路與中央路口其工作之創世紀工
          地地下室，欲向其催討款項。伊以工程款尚未核撥無法支付為由予以拒絕
          ，同日下午三時許，被告再返回向其催討款項，因伊表示無錢可付，被告
          即從外套左側內袋取出水果刀，逕以水果刀由下往上刺伊腹部一刀，伊見
          狀反身欲逃，被告則在後追趕，並稱：「那就殺給你死，讓你不用做，就
          不會說沒錢」等語，並持刀欲刺伊胸口，經伊即時以左手擋住並繼續逃跑
          ，後跑至地下室出口處時跌倒，被告又持刀欲刺伊，經伊閃躲後刺中左大
          腿外側（見偵卷第第二十五頁反面、本院八十九年一月十三日筆錄）。且
          被告在警、偵訊及本院八十八年六月三日訊問時亦自承確有於上開時地向
          其催討款項，但丙○○說沒錢，伊很生氣，就從地下室出來，向工地工人
          借機車騎到附近五金行買一把水果刀，將水果刀藏在外套內袋中，又回到
          工地地下室找他談，因雙方口氣都不好，後來就拿出水果刀朝他腹部捅一
          刀，並繼續拿刀追著他跑（見偵卷第四頁反面、第五頁、第十六頁反面、
          第十七頁、本院聲羈字第一三九號卷第五頁）。足見被害人丙○○之前開
          陳述應與事實相符。又依証人許明興、許致偉在檢察官偵訊時之証詞可知
          ，檢察官並未問其二人當時有無聽到被告有說「那就殺給你死，讓你不用
          做，就不會說沒錢」等語（見偵卷第六十二頁反面），故其二人未對此表
          示意見。是尚不得以此即遽認渠二人未聽到被告有說「那就殺給你死，讓
          你不用做，就不會說沒錢」等語。被告所辯未要到工資後，並未騎機車出
          去買水果刀，水果刀非伊所有，是工地的，亦未殺傷丙○○，只是要去拿
          工資，不知丙○○如何受傷，且未說：「那就殺給你死，讓你不用做，就
          不會說沒錢」等語暨丙○○在地下室跌倒後亦未持刀往其身上刺云云，均
          應係事後卸責之詞，委無不採。且丙○○經被告刺殺後，造成腹部穿刺傷
          併脾臟破裂、橫隔膜破裂、血胸、出血性休克、左手無名指二公分割傷及
          左大腿三分刺傷等傷害，並一度垂危，有苗栗縣為恭紀念醫院診斷証明書
          及病危通知者各一份在卷，復有水果刀一把扣案可証。
    （二）查腹部係人體生命存續之重要部位，以水果刀等利器刺入即足致對方於死
          ，為眾所皆知之事。且丙○○除腹部被刺一刀外，其左手無名指二公分割
          傷、另左大腿有三公分之刺傷，有前開診斷証明書可証（見偵卷第二十七
          頁）。可見被告刺被害人腹部一刀後，猶在後追趕，再連刺被害人二刀。
          且被告所刺之第二刀原係朝丙○○之胸部，因丙○○以手去擋才刺到左手
          無名指。另被告在追趕時，又稱：「那就殺給你死，讓你不用做，就不會
          說沒錢」等語。參諸被告所刺之部位、刀數、及上開被害人腹部被刺造成
          脾臟破裂、橫隔膜破裂、血胸、出血性休克，並一度垂危可知被告當時用
          力之猛，可見被告當時應係基於殺人之犯意，並有置丙○○於死之意，而
          非僅係出於傷害之犯意。且若其僅係出於傷害之犯意，於刺中一刀後，殊
          無再持刀追趕被害人之必要。至後來被告任由被害人走出地下室及丙○○
          被送醫後，被告仍無逃跑之意（被告行為是否符合中止犯之規定詳後述）
          ，係因其刺中被害人大腿後，証人許明興、許致等人制止並以言語相勸（
          見偵卷第六十二頁反面），被告方停止繼續追殺被害人，此僅係犯後態度
          之問題。
    （三）綜上所述，被告所辯均不足採信。另公設辯護人為被告之辯護亦無法為有
          利被告之認定。本件事證明確，被告犯行應堪認定。
二、核被告殺人而未生死亡之結果，所為係犯刑法第二百七十一條第二項、第一項之
    殺人未遂罪。又被告於著手殺人行為後，係因在場工人許明興、許致偉等人「制
    止」並以言語相勸後，方停止繼續追殺丙○○，業據証人許明興、許致偉等在檢
    察官偵訊時証稱在卷（見偵卷第六十二頁反面），被告既因他人之制止及相勸後
    方停止繼續追殺，與中止犯係出於行為人自由意思而中止之情形有別，公訴人及
    公設辯護人認被告係在無通常障礙環境下，出於己意停止繼續追殺被害人，所為
    符合刑法第二十七條中止犯之規定，尚有未洽。但被告已著手實施殺害丙○○而
    未生死亡之結果，為未遂犯，仍依刑法第二十六條前段規定按既遂犯之刑減輕其
    刑。爰審酌被告前無不良犯行（有台灣苗栗地方法院檢察署刑案資料查註紀錄表
    及本院被告全國前案紀錄表各一份在卷可憑）、本件犯罪之動機、目的、手段、
    所生危害及犯後否認犯行，但態度良好已與被害人方面達成調解，賠償十五萬元
    （有調解筆錄一份在卷可憑）暨檢察官具體求處被告有期徒刑六年等一切情狀，
    量處如主文所示之刑。又本件被告雖否認犯行，但犯後態度良好，並與被害人方
    面達成調解，賠償其損害，故本院認公訴人之上開求處過重。扣案之水果刀一把
    ，為被告所有，供其犯罪所用之物，業經被告在警訊時供承在卷（見偵卷第五頁
    ），併依刑法第三十八條第一項第二款之規定宣告沒收。
據上論斷，應依刑事訴訟法第二百九十九條第一項前段、刑法第二百七十一條第二項
、第一項、第二十六條前段、第三十八條第一項第二款，判決如主文。
本案經檢察官陳義忠到庭執行職務。
中     華     民     國     八十九      年       三      月    十四     日
                                    台灣苗栗地方法院刑事庭
                                        法  官  劉  興  浪
右正本證明與原本無異。
如不服本判決，應於判決送達後十日內向本院提出上訴狀（應附繕本），上訴於臺灣
高等法院台中分院。
                                        書記官  劉  秋  雯
中      華      民      國    八十九    年        三      月    十四    日
附錄本案論罪科刑法條全文
刑法第二百七十一條第一項、第二項：
殺人者，處死刑、無期徒刑或十年以上有期徒刑。
前項之未遂犯罰之。


司法院資訊處製作；財團法人民間司法改革基金會備份。
